【裁判字號】    98,交抗,594
【裁判日期】    980831
【裁判案由】    聲明異議
【裁判全文】
臺灣高等法院高雄分院刑事裁定         98年度交抗字第594號
抗  告  人
即受處分人  甲○○
上列抗告人因違反道路交通管理處罰條例聲明異議案件，不服臺
灣高雄地方法院中華民國98年7 月21日裁定（98年度交聲字第15
37號；原處分案號：高雄市政府交通局高市交裁字第裁32-B0000
0000號），提起抗告，本院裁定如下：
    主  文
抗告駁回。
    理  由
一、抗告意旨略以：取締本案違規之員警始終未握有抗告人即受
    處分人甲○○違規之證據；又證人乙○○作證時，第一次說
    不出抗告人之車牌號碼，第二次看資料時才講出來，且把抗
    告人之車牌號碼說錯，連抗告人車型、顏色都說錯，竟然還
    陳述抗告人違規過程都在伊視線範圍內；抗告人被指為闖紅
    燈，其實當時是綠燈，而取締之警員雖供述已在該路口停等
    紅燈有一段時間等語，但因渠等於抗告人行經該路口時未再
    察看紅綠燈號誌，致誤認抗告人係闖紅燈；又原審並未調閱
    監視錄影帶，亦有調查未盡之情形。為此，提起抗告，請撤
    銷原裁定云云。
二、原裁定略以：(一)異議人即受處分人駕駛車牌號碼SU-5761 號
    自小客車，於民國（下同）98年4 月19日凌晨1 時24分許，
    沿高雄市○○路行駛經過林森一路、復橫一路路口，復於行
    駛至次一路口即林森、中正路口時，為高雄市政府警察局新
    興分局員警丙○○駕駛警車攔下，嗣同車執行勤務之員警乙
    ○○以異議人於林森、復橫路口闖紅燈而當場舉發等事實，
    為異議人所自承，亦經員警乙○○、丙○○到庭證述屬實，
    應堪認定。(二)又關於員警發現異議人闖越紅燈之經過，業經
    舉發員警即證人乙○○到庭證稱：當時伊是在執危險駕車取
    締勤務，伊負責帶班，另一名同事負責駕駛警車，伊2 人由
    林森一路由南往北行駛，行經復橫一路口停等紅綠燈時，發
    現有自小客車未停紅綠燈，伊2 人即自後追上，到中正路口
    將該車攔下，下車後伊2 人就依法舉發，當時該車是從警車
    的左邊闖過去的，因警車在外側車道，留內側車道給其他車
    子等語；及負責駕車之員警即證人丙○○到庭證稱：當天伊
    擔任駕駛，與同事乙○○將車子停在林森一路與復橫路口等
    紅綠燈，後來異議人從伊2 人左側闖紅燈過去，當時伊2 人
    都有看到，伊與乙○○說：「警車停在這裡，他還敢闖紅燈
    」，伊就決定開車追上去，追到林森一路與中正路口，伊2
    人把車窗搖下來，並將異議人攔到路邊，之後就開單舉發等
    語明確（見原審卷第14、16、24頁）。又經對證人乙○○訊
    以：「發現SU-5761 自小客車未停紅綠燈就闖過去時，該路
    口的紅燈已亮起多久？」，證稱：「我不知道，但是當他闖
    越時，伊等已在那裡等紅燈一段時間了，所以可以確定該車
    通過路口時，紅燈是亮著的」等語，訊以：「你們追上去的
    期間，是否都緊跟該部闖紅燈的車子？」，證稱：「在伊等
    追逐的過程，該闖紅燈的車子，都在伊等視線範圍之內，直
    到將它攔下為止」等語；另對證人丙○○訊以：「你們追逐
    該違規車輛之過程中，該車子是否曾離開你們2 人的視線？
    」，證稱：「沒有，當時路上也沒有其他車子，當時警車在
    那裡，異議人居然還敢闖紅燈，我們覺得很奇怪，我們將他
    攔下以後，有聞到車內有酒味，車後有坐一個有喝酒的人，
    還說『不要理他們』，所以對於這件舉發事件，我非常有印
    象」等語（見原審卷第14、15、24頁）。證人乙○○、丙○
    ○描述異議人闖紅燈之過程，均甚為明確，且無任何矛盾或
    不一致之處，顯見證人上開陳述內容，均係本於其2 人親身
    經歷所為陳述，且絕無誤認之可能；又參以證人乙○○、丙
    ○○均不認識異議人，當日亦非專為取締違規出勤等節，均
    為證人乙○○、丙○○證述明確（見原審卷第15、16、25頁
    ），故該2 人斷無為追求取締績效目的，而故意誣指異議人
    有上開違規行為，或甘冒偽證罪刑事訴追之風險，故意為上
    開不實證述之理。從而，異議人於上揭時間、地點闖紅燈之
    違規事實，堪以認定。(三)如交通警察係舉發違規停車等在時
    間上具有持續性質之違規行為，或係專為執行違規舉發勤務
    ，而駐留於特定地方舉發者，固可合理期待員警準備適當之
    照相或錄影設備存證；惟如員警非專為執行舉發勤務，而發
    現闖紅燈等突發之違規行為者，自不可能要求員警預見將發
    生違規事實，而準備錄影器材蒐證，否則無異要求執法人員
    對於突然發生於眼前之違規事實視而不見並予以縱放，此即
    與道路交通管理條例為保障所有用路人生命、財產安全，對
    於違反道路交通安全規則之行為訂定罰則處罰之意旨不合，
    本件員警乙○○、丙○○於當日係執行危險駕駛取締勤務，
    非專為執行交通違規舉發一節，已經員警乙○○證述明確（
    見原審卷第15、16頁），是異議人要求員警提出錄影或其他
    客觀證據證明其闖紅燈之行為，甚為無理，實不足採取。又
    異議人係被員警駕車攔停，已經說明如前，則異議人是否有
    在林森一路與中正路口停等紅綠燈，均與本件異議人違規事
    實無關，故異議人此部分辯詞亦不足採信。(四)至於異議人另
    請求調取員警舉發過程之錄影檔案，惟本件員警對異議人違
    規行為並未錄影存證，而是於攔下異議人以後，才開始進行
    錄影之事實，均經證人丙○○、乙○○證述明確，則異議人
    所稱之錄影檔案，與本件違規行為存否無關，自無調取之必
    要等理由，因認受處分人確為違規行為人，而依道路交通管
    理處罰條例第53條第1 項、第63條第1 項第3 款及違反道路
    交通管理事件統一裁罰基準表規定，裁處異議人罰鍰新臺幣
    2,700 元，併計違規點數3 點，於法並無違誤，受處分人之
    異議為無理由，予以駁回，經核並無不合。
三、受處分人雖以前詞提起抗告；惟查，證據並不限於物證，人
    證亦為證據方法之一，原審已詳述證人乙○○、丙○○之證
    述足以採信及無庸調取監視錄影帶之理由。至於渠等雖謂未
    看清楚違規車輛車牌號碼、顏色或型式，但有如上述，取締
    過程中，渠等之視線既未離開違規車輛而攔下抗告人之車輛
    ，則渠等是否記得抗告人車牌號碼等，並無礙於抗告人有違
    規事實之認定。綜上所述，受處分人之抗告為無理由，應予
    駁回。
四、據上論結，應依道路交通案件處理辦法第26條，刑事訴訟法
    第412條，裁定如主文。
中    華    民    國    98    年    8     月    31    日
              刑事第六庭    審判長法  官  王憲義
                                  法  官  張盛喜
                                  法  官  邱永貴
以上正本證明與原本無異。
不得再抗告。
中    華    民    國    98    年    8     月    31    日
                                  書記官  蔡佳君


司法院資訊處製作；財團法人民間司法改革基金會備份。
